【裁判字號】    99,交易,218
【裁判日期】    990618
【裁判案由】    過失傷害
【裁判全文】
臺灣臺北地方法院刑事判決             99年度交易字第218號
公  訴  人  臺灣臺北地方法院檢察署檢察官
被      告  甲○○
上列被告因過失傷害案件，經檢察官提起公訴（99年度偵字第96
3 號），被告於本院準備程序中就被訴事實為有罪之陳述，經告
知簡式審判程序之旨，並聽取公訴人及被告之意見後，本院合議
庭認為適宜由受命法官獨任進行簡式審判程序而裁定改由受命法
官獨任進行簡式審判程序審理，判決如下：
    主  文
甲○○因過失傷害人，處拘役伍拾日，如易科罰金，以新臺幣壹
仟元折算壹日。
    事  實
一、甲○○於民國98年5 月8 日18時50分許，駕駛車號8U-7816
    號自小客貨車，沿臺北市中正區○○○路由北往南方向行駛
    ，行經臺北市中正區○○○路4 號前，本應注意變換車道時
    ，讓直行車先行，並注意安全距離，而依當時天候晴、夜間
    有照明、柏油路面乾燥無缺陷、亦無障礙物、視距良好等情
    形，並無不能注意之情事，竟疏未注意及此，猶貿然由第3
    車道向左變換至第1 車道（為禁行機車道）行駛，適有乙○
    ○騎乘車號577-CWN 號普通重型機車在同向第1 車道後方直
    行，避煞不及，遂而撞上，乙○○當場人車倒地，因而受有
    右小腿撕裂傷併外翻之傷害。甲○○於肇事後，主動報警處
    理，並於警方到場處理時，報明其為肇事者，自首而接受裁
    判。
二、案經乙○○告訴暨臺北市政府警察局中正第一分局報請臺灣
    臺北地方法院檢察署檢察官偵查起訴。
    理  由
一、前揭事實，業據被告甲○○迭於本院行準備程序、審理時均
    坦承不諱（見本院卷第19頁正面、第21頁反面、第24頁反面
    、第25頁反面），並經告訴人乙○○於偵訊時指訴明確（見
    他字卷第10、11頁），且有道路交通事故現場圖、臺北市政
    府警察局中正一分局交通分隊道路交通事故補充資料表、交
    通事故談話紀錄表、道路交通事故調查報告表（一）、（二
    ）（見他字卷第21至26頁）、國立臺灣大學醫學院附設醫院
    98年5 月12日診斷證明書（見他字卷第5 頁）、現場及車損
    照片16張（見他字卷第29至36頁）附卷可稽。
二、按汽車在同向二車道以上之道路變換車道時，應讓直行車先
    行，並注意安全距離，道路交通安全規則第98條第1 項第6
    款定有明文。基此，被告擬由上開路段之第3 車道變換車道
    至第1 車道行駛之際，應讓後方告訴人之直行車先行，並注
    意安全距離；而告訴人方面，則應注意不得行駛禁行機車道
    。再查當時天候晴、夜間有照明、柏油路面乾燥無缺陷、亦
    無障礙物、視距良好，並無不能注意之情事，有上開道路交
    通事故調查報告表（一）可憑（見他字卷第25頁），則被告
    、告訴人駕車行經該路段時，各有應注意、能注意而不注意
    之過失甚明，參以臺北市車輛行車事故鑑定委員會之鑑定意
    見：「一、甲○○駕駛8U-7816 號自小客貨車：變換車道未
    讓直行車先行，且未注意安全距離。（肇事主因）二、乙○
    ○騎乘577-CWN 號普通重型機車：行駛禁行機車道。（肇事
    次因）」等語，有臺北市交通事件裁決所99年2 月23日北市
    裁鑑字第09930145000 號函及所附上開鑑定委員會之鑑定意
    見書在卷可考（見偵字卷第3 至6 頁），亦同此見解。從而
    ，被告變換車道時過失未注意讓告訴人直行車先行並注意安
    全距離之駕駛行為、告訴人過失行駛禁行機車道之駕駛行為
    ，均與告訴人所受右小腿撕裂傷併外翻之傷害間，有相當因
    果關係。綜上所述，本件事證明確，被告犯行洵堪認定，應
    予依法論科。至告訴人雖行駛禁行機車道，亦有過失，惟仍
    不能解免被告之刑事責任，附此說明。
三、核被告所為，係犯刑法第284 條第1 項前段之過失傷害罪。
    其肇事後主動報警處理，並於警方到場處理時，報明其為肇
    事者，此有北市○○○○○道路交通事故肇事人自首情形記
    錄表在卷足憑（見他字卷第28頁），係對於未發覺之犯罪，
    表示願接受裁判之意，依刑法第62條前段自首之規定，減輕
    其刑。爰審酌被告貿然超速變換車道行駛，終致肇事，危害
    告訴人之身體，固有過失，然被告於本院審理時坦承犯行，
    再參酌被告之生活狀況、智識程度、告訴人與有過失之情況
    、所受之傷勢及被告尚未與告訴人達成和解等一切情狀，量
    處如主文所示之刑，並諭知易科罰金之折算標準。
據上論斷，應依刑事訴訟法第273 條之1 第1 項、第299 條第1
項前段，刑法第284 條第1 項前段、第62條前段、第41條第1 項
前段，刑法施行法第1 條之1 第1 項、第2 項前段，判決如主文
。
本案經檢察官陳國安到庭執行職務。
中    華    民    國    99    年    6    月    18    日
                  刑事第十九庭法  官  高若珊
上正本證明與原本無異。
如不服本判決應於收受送達後10日內向本院提出上訴書狀，並應
敘述具體理由；其未敘述上訴理由者，應於上訴期間屆滿後20日
內向本院補提理由書（均須按他造當事人之人數附繕本）「切勿
逕送上級法院」。告訴人或被害人如對於本判決不服者，應具備
理由請求檢察官上訴，其上訴期間之計算係以檢察官收受判決正
本之日期為準。
                               書記官  游曉婷
中    華    民    國    99    年    6     月    18    日
附錄本案論罪科刑法條全文：
中華民國刑法第284條
因過失傷害人者，處6月以下有期徒刑、拘役或5百元以下罰金，
致重傷者，處1年以下有期徒刑、拘役或5百元以下罰金。
從事業務之人，因業務上之過失傷害人者，處1年以下有期徒刑
、拘役或1千元以下罰金，致重傷者，處3年以下有期徒刑、拘役
或2千元以下罰金。

司法院資訊處製作；財團法人民間司法改革基金會備份。
